【裁判字號】    89,上訴,857
【裁判日期】    890613
【裁判案由】    偽造貨幣
【裁判全文】
臺灣高等法院臺中分院刑事判決                    八十九年度上訴字第八五七號
      上  訴  人
      即  被  告  戊○○
      選任辯護人  林基豐
右上訴人因偽造貨幣案件，不服臺灣臺中地方法院八十八年度訴字第一二二五號中華
民國八十九年三月八日第一審判決（起訴案號：臺灣臺中地方法院檢察署八十八年度
偵字第一一一八○號），提起上訴，本院判決如左：
      主  文
上訴駁回。
      事  實
一、戊○○於民國八十八年五月三日十九時許，駕駛魏樁叔於八十八年一月二十四日
    十六時許失竊之引擎號碼ＶＡ–ＡＮ○九六六號自小客車（原領牌照為Ｒ七–八
    八八○號，改被懸掛丁○○所失竊之ＯＵ–○八四二號車牌），並持被害人甲○
    ○於八十八年五月三日凌晨二時許失竊之珠寶，前往央求乙○○（業經原審判決
    確定）代為尋找銷贓管道，乙○○偕同友人熊守意，遂共同搭乘該車先至乙○○
    之兄林春榕（業經檢察官另為不起訴處分）位於台中市○○區○○路一一二號租
  屋處，由乙○○意圖供行使之用，收集自綽號「江仔」（音譯）真實姓名不詳之
    成年男子委託其兄林春榕交付與其，用以清償債務之不詳姓名者所偽造九十二張
    面額新台幣（下同）壹仟元之通用紙幣，隨即再搭乘上開贓車返還乙○○位於台
    中市○○路○段二一九號五○七室後，戊○○明知乙○○所持有之上開九十二張
    面額壹仟圓紙幣，均係偽造之通用紙幣，其竟意圖供購買電腦行使之用，而向乙
    ○○要求借用，乙○○乃交付其中如附表所示之十三張偽造通用紙幣與戊○○收
    受，另寄放三十七張偽造之臺灣銀行通用紙幣於熊守意皮包內，其餘偽造之臺灣
    銀行通用紙幣則自行攜帶於身上。同日二十三時三十分許，乙○○偕同戊○○及
    熊守意，攜帶戊○○所持有上開珠寶贓物，欲行再度搭乘上開贓車外出尋找買主
    銷贓時，於向上路一段與中美街口，適為巡邏員警發覺該車係屬贓車而臨檢逮捕
    ，乙○○於員警將其偕同熊守意同車解送警局訊問途中，將其身上之偽造通用紙
    幣交與熊守意保管，惟因戊○○所持有如附表所示之十三張偽造通用紙幣，為警
    員察覺係屬偽造之通用紙幣，始再扣得乙○○自身所持有，託交熊守意保管及由
    乙○○帶同警員至其前揭向上路居處自熊守意皮包內起出之其餘偽造通用紙幣。
二、案經台中市警察局第一分局移送臺灣臺中地方法院檢察署檢察官偵查起訴。
      理  由
一、訊據被告戊○○坦承確有為供購買電腦之需，而向同案被告乙○○借得如附表所
    示之十三張偽造通用紙幣一節，惟否認知悉上開附表所示之十三張通用紙幣係屬
    偽造，並辯稱：同案被告乙○○並未告知伊為偽鈔，加以同案被告乙○○上開向
    上路一段二一九號五○七室居處，因未繳電費，致遭電力公司斷電，僅有燭火照
    明，伊無從辨識為偽鈔云云。同案被告乙○○嗣於原審及本院審理中，亦附和其
    詞，陳稱：其未曾告知被告戊○○上開通用紙幣係屬偽鈔，警偵訊中所供是想這
    樣說能夠判的比較輕云云。惟查：同案被告乙○○對於右揭意圖供行使之用而收
    集九十二張偽造通用之紙幣，並交付與被告戊○○如附表所示之十三張通用紙幣
    均屬偽鈔，業據被告乙○○於警偵訊中供明無訛（見八十八年五月四日警訊筆錄
    ，偵查卷第九十三頁、第一○一頁反面），且其上印刷之鈔票號碼更有如附表所
    示之重覆情形，此有偽鈔清冊及偽鈔影本附於偵查卷內及扣案之偽造通用紙幣可
    稽，其為偽造之通用紙幣甚為明顯；又被告戊○○明知同案被告乙○○所持有之
    通用紙幣均屬偽鈔一節，業經證人熊守意及同案被告乙○○於警訊及偵查中分別
    證述：「戊○○身上之仟元偽鈔十三張是他（指戊○○）在乙○○住處看到很多
    偽鈔，經乙○○同意所選之比較像真鈔而留在身上準備購買電腦用的．．．」、
    「．．．戊○○持偽鈔是想去購買電腦使用．．．在我（指乙○○）身上查獲偽
    鈔．．．是戊○○發現上面有瑕疵而拿給我的」、「．．．戊○○想要拿偽鈔去
    買電腦試看看能否使用．．．」（分見偵查卷第二十七頁背面、第三十一頁、第
    一○一頁背面）明確，加以被告戊○○自承：曾先後兩次攜帶他人所失竊之珠寶
    ，前來央求同案被告乙○○協助尋訪買主，被告戊○○更曾致贈十四Ｋ白金戒指
    一枚、十四Ｋ白金項鍊一條、十四Ｋ白金鑲寶石戒指二枚、十四Ｋ黃金戒指一枚
    及十八Ｋ黃金戒指一枚與同案被告乙○○以為酬庸（見偵查卷第二十六頁反面）
    ，同案被告乙○○則有交付如附表所示之十三張通用紙幣與被告戊○○使用之事
    實。足見被告戊○○與同案被告乙○○二人間，交情菲淺。同案被告乙○○既明
    知上開通用紙幣均屬偽鈔，豈有應被告戊○○要求而交付與被告戊○○時，未予
    告知之理？綜合上情，被告戊○○既為供購買電腦之需，而自被告乙○○處收受
    如附表所示之十三張通用紙幣，其對此為與真正紙幣不同而屬偽造之通用紙幣一
    節，實難諉為不知；至同案被告乙○○向上路居處縱有斷電情形，被告戊○○亦
    非不能藉由其他光源如燭火、門口公共設施或屋外廣告照明進行分辨，否則如何
    由被告進行挑選扣案偽鈔中自認為比較像真鈔十三張之選取，是被告戊○○所辯
    ，有違常情應為卸責之詞，同案被告乙○○雖於原審及本院審理中所供並未告知
    被告戊○○上開通用紙幣係屬偽鈔云云，以及熊守意於原審供稱被告係向乙○○
    借錢，由乙○○在口袋內拿一部分錢給被告云云，應屬事後迴護被告之詞，均難
    採信。又被告要求檢視係爭十三張偽鈔是否為九十二張偽鈔中確實較像真鈔，以
    證其並無挑選「比較像真鈔」之事實；惟上開九十二張通用紙幣均係偽造，業經
    中央銀行鑑定屬實（（八八）台央發字第○三○○七四五號函，見本院卷第四十
    九頁），則其中何者較像真鈔應屬個人主觀認知，要難據此為被告有利之認定，
    且該扣案之九十二張偽鈔亦未就被告所收集之十三張另為分類查扣核無檢視之必
    要，併予敘明，且扣案之偽鈔既與真鈔有別，被告明知其屬偽鈔，猶試圖行使而
    挑選部分偽鈔，縱所選者有編號相同者，亦與其行僥倖使用偽鈔購物之心理並無
    相違。本件事證已臻明確，被告戊○○犯行洵堪認定。被告請求再傳喚熊守意核
    無必要。
二、核被告戊○○所為，係犯刑法第一百九十六條第一項後段之意圖供行使之用而收
    集偽造通用紙幣罪；原審持同一見解，適用刑法第一百九十六條第一項、第二百
    條，罰金罰鍰提高標準條例第一條前段，並審酌被告戊○○所為犯行，對貨幣流
    通之正確安全及社會經濟有重大妨害之危險，所交付及收集之偽造之通用紙幣數
    量尚非龐大，且未實際流入市面，犯後飾詞卸責，態度不佳等情狀，量處被告有
    期徒刑三年二月。經核認事用法並無不合，量刑亦稱妥適。被告上訴意旨仍執前
    詞，否認犯罪，為無理由，應予駁回。至扣案如附表所示之臺灣銀行面額壹仟圓
    紙幣均係偽造之通用紙幣，應依刑法第二百條之規定，不問屬於犯人與否，均沒
    收之。
據上論結，應依刑事訴訟法第三百六十八條，判決如主文。
本案經檢察官丙○○到庭執行職務。
中      華      民      國    八十九     年      六       月     十三   日
                                  臺灣高等法院臺中分院刑事第一庭
                                        審判長法  官  陳  紀  綱
                                              法  官  陳  登  源
                                              法  官  蕭  錦  鍾
右正本證明與原本無異。
如不服本判決應於收受送達後十日內向本院提出上訴書狀，其未述上訴之理由者並
得於提起上訴後十日內向本院補提理由書（均須按他造當事人之人數附繕本）。
                                               書記官  蘇  昭  文
中      華      民      國    八十九     年      六       月     十五   日
附錄條文：
刑法第一百九十六條第一項：行使偽造、變造之通用貨幣、紙幣、銀行券，或意圖供
行使之用而收集或交付於人者，處三年以上十年以下有期徒刑，得併科五千元以下罰
金。
附表：
┌──┬────────────┬─────┬────┬────────┐
│編號│  鈔    票    號    碼  │  張  數  │面    額│ 備           註│
├──┼────────────┼─────┼────┼────────┤
│一  │ＣＱ六○七七四四ＥＸ    │捌        │仟圓    │戊○○持有部分  │
├──┼────────────┼─────┼────┼────────┤
│二  │ＣＴ二六八二九八ＪＹ    │參        │同右    │同右            │
├──┼────────────┼─────┼────┼────────┤
│三  │ＤＰ三○三四二九ＨＷ    │貳        │同右    │同右            │
└──┴────────────┴─────┴────┴────────┘
                                                                        Ｏ


司法院資訊處製作；財團法人民間司法改革基金會備份。
